【裁判字號】    98,交抗,2780
【裁判日期】    981126
【裁判案由】    違反道路交通管理處罰條例
【裁判全文】
臺灣高等法院交通事件裁定            98年度交抗字第2780號
抗   告   人
即原處分機關  交通部公路總局台北區監理所蘆洲監理站
受 處  分 人  甲○○
上列抗告人因受處分人違反道路交通管理處罰條例案件，不服臺
灣板橋地方法院中華民國98年9月30日所為裁定（98年度交聲字第
73321號），提起抗告，裁定如下：
    主  文
抗告駁回。
    理  由
一、本件抗告人即原處分機關不服原裁定撤銷對於受處分人甲○
    ○所為吊扣駕駛執照12個月部分之處分，因而提起抗告，故
    本院審理之範圍，僅關於吊扣駕駛執照12個月部分，合先敘
    明。
二、原處分意旨略以：受處分人甲○○於民國98年8月19日下午9
    時47分許，駕駛車號OAM-452號重型機車，行經臺北縣中和市
    ○○路、壽德街口前，經臺北縣政府警察局以北縣警交大字
    第C00000000號違反道路交通管理事件通知單攔停舉發，並測
    得其呼氣酒精濃度為每公升0.36毫克，認受處分人有酒後駕
    車之違規行為而製單舉發，嗣受處分人於應到案日期前前往
    指定處所聽候裁決且繳納罰鍰或陳述意見，原處分機關乃於
    98年8月20日依道路交通管理處罰條例第35條第1項第1款、第
    24條第1項第2款及違反道路交通管理事件統一裁罰基準表等
    規定，裁處受處分人罰鍰1萬5千元，並吊扣其駕駛執照12個
    月，且施以道路交通安全講習等語。
三、原裁定意旨略以：受處分人違規時間已在道路交通管理處罰
    條例第68條修正公布施行後，依道路交通管理處罰條例第68
    條之立法目的、修正理由，受處分人受吊扣駕駛執照處分時
    ，僅能吊扣受處分人違法或違規當時駕駛車輛所憑之駕駛執
    照，不得再吊扣行為人所持有與駕駛違規車輛無關之其他各
    級車類駕駛執照。又本件受處分人違規當時持有之駕駛執照
    為大貨車職業駕駛執照，因普通重型機車駕駛執照已吊銷而
    無從吊扣，有汽車駕照基本資料1紙在卷可按。原處分機關於
    本件受處分人無重型機車駕駛執照可供吊扣時，吊扣其大貨
    車職業駕駛執照代之，雖可達成限制駕駛人繼續駕駛重型機
    車之目的，惟亦同時限制駕駛人駕駛職業大貨車之權利，使
    用之手段顯逾其所欲達到之目的，已欠缺比例性，且對其工
    作權造成極大之損害，故原審認原處分機關裁處受處分人吊
    扣駕駛執照部分，既有違誤，而將此部分予以撤銷等語。
四、抗告意旨略以：94年12月28日修正道路交通管理處罰條例第
    68條規定，應僅指「吊銷駕駛執照處分時，始吊銷其持有各
    級車類之駕駛執照」，而排除「吊扣駕駛執照處分時，吊扣
    其持有各級車類之駕駛執照」（本院97年度交抗字第678號
    裁定、交通部89年8月30日交路字第008861號函、94年9月15
    日交路字第0940051433號函參照）。同條例第35條第1項第1
    款已明定汽車駕駛人酒精濃度超過規定標準須吊扣其駕駛執
    照1年，現行條文針對吊扣時自依其條例第35條規定處罰，
    係限制其駕駛資格，而與剝奪人民駕駛資格之吊銷處分不同
    ；又汽車駕駛執照駕駛重型機車並非無照駕駛，自應依該條
    例第35條第1項第1款吊扣其汽車駕駛執照1年；且修正前上揭
    條例已規定該條款之罰鍰不得依同條例第65條第1項第3款易
    處吊扣駕駛執照（後因易處吊扣制度，形成處罰漏洞，且日
    趨浮濫，無法達到處罰目的，已廢止該條例），由此可知違
    反上揭條例除處以罰鍰外，尚需吊扣其駕駛執照，而原審將
    第35條處罰割裂適用，尚有不妥，請撤銷原裁定云云。經查
    ：
(一)按汽車駕駛人飲用酒類或其他類似物後其吐氣所含酒精濃度
    超過每公升0.25毫克或血液中酒精濃度超過百分之0.05以上
    者，不得開車，道路交通安全規則第114條第2款定有明文；
    又汽車駕駛人，駕駛汽車經測試檢定有酒精濃度超過規定之
    情形者，處新臺幣15,000元以上60,000元以下罰鍰，並當場
    移置保管其車輛及吊扣其駕駛執照1年，且對汽車駕駛人應施
    以道路交通安全講習，道路交通管理處罰條例第35條第1項第
    1款、第24條第1項第2款均有明定。
(二)本件受處分人甲○○於98年8月19日下午9時47分許，飲酒後
    呼氣酒精濃度已達到規定標準以上，猶騎乘車號OAM-452號重
    型機車於道路，嗣行經台北縣中和市○○路、壽德街前為警
    攔停，經測試受處分人之呼氣酒精濃度測定值達每公升0.36
    毫克，業已超出規定標準，此為受處分人所不否認，並有台
    北縣政府警察局北縣警交大字第C00000000號舉發違反道路交
    通管理事件通知單1紙在卷可參（見原審卷第7頁），是受處
    分人之上開交通違規事實，應堪認定。
(三)原處分機關於受處分人無普通重型機車駕駛執照可供吊扣時
    ，逕行諭知吊扣受處分人所持有之駕駛執照，此與道路交通
    管理事件統一裁罰基準及處理細則第43條第2項第3款規定原
    處分機關於作成吊扣駕駛執照處分時，應於違反道路交通管
    理事件裁決書處罰主文欄記明應受吊扣之駕駛執照名稱不合
    ，且吊扣受處分人持有之職業大貨車駕駛執照雖可達成限制
    受處分人繼續騎乘重型機車之目的，惟亦同時限制受處分人
    駕駛其他種車輛之權利，使用之手段顯逾其所欲達到之目的
    ，已欠缺比例性。又受處分人雖擁有其他種車輛之駕駛資格
    ，惟其於酒後騎乘重型機車時，所造成用路安全之危險性，
    與僅擁有普通重型機車駕駛執照者所造成之危險性，並無不
    同，卻受到吊銷其他種類之駕駛資格之處分，相較一般擁有
    普通重型機車駕駛執照者僅吊扣其普通重型機車駕駛資格，
    顯係就相同案件為不同之處理。本件受處分人之違規行為係
    發生於98年8月19日，依修正後之道路交通管理處罰條例第68
    條之規定，既已將「吊扣」部分刪除，駕駛人受吊扣駕駛執
    照處分時，應不再吊扣其持有各級車類之駕駛執照，故原處
    分機關於作成吊扣駕駛執照處分時，應就行為人所應吊扣之
    駕駛執照種類予以限定，僅限制其騎乘重型機車之權利。是
    受處分人既領有職業大貨車駕駛執照，並為騎乘重型機車之
    憑據，而無普通重型機車駕駛執照可供吊扣，倘原處分機關
    因而逕行吊扣受處分人之職業大貨車駕駛執照，顯已逾越修
    正後道路交通管理處罰條例第68條之規範意涵及範圍，且對
    其工作權造成極大之損害。
五、綜上所述，受處分人確有於上述時地持大貨車職業駕駛執照
    騎乘重型機車而有呼氣酒精濃度超過規定標準之違規行為，
    惟受處分人因重型機車駕駛執照已遭吊銷而無從吊扣，且又
    欠缺相關法令依據可對之處以吊扣職業大貨車駕駛執照，已
    如前述，故原處分機關遽對受處分人處以「吊扣駕駛執照（
    職業大貨車）12個月」之處分，顯係不當擴張道路交通管理
    處罰條例第68條之適用範圍，自有未洽。從而，原法院認為
    受處分人此部分之聲明異議為有理由，撤銷上開部分之原處
    分，經核並無不合。原處分機關執前詞提起抗告，指摘原裁
    定不當，請求撤銷改判，為無理由，應予駁回。
據上論結，應依道路交通案件處理辦法第26條，刑事訴訟法第41
2條，裁定如主文。
中    華    民    國    98    年    11    月    26    日
                  刑事第十五庭審判長法  官  吳昭瑩
                                    法  官  賴邦元
                                    法  官  蘇隆惠
以上正本證明與原本無異。
不得再抗告。
                                    書記官  楊妙恩
中    華    民    國    98    年    11    月    27    日


司法院資訊處製作；財團法人民間司法改革基金會備份。
